高雄高等行政法院判決
110年度簡上再字第15號
再 審原 告　家福股份有限公司
　　　　　　　　　　　　　設臺北市北投區大業路136號5樓
代　表　人　王俊超        住同上
訴訟代理人　陳信翰　律師
再 審被 告　屏東縣政府    設屏東縣屏東市自由路527號
代　表　人　潘孟安        住同上
訴訟代理人　黃忠裕        住同上
上列當事人間勞動基準法事件，再審原告對於中華民國107年12
月24日本院107年度簡上字第27號判決及107年1月31日臺灣屏東
地方法院106年度簡字第1號行政訴訟判決，提起再審之訴，本院
判決如下：
　　主  文
一、本院107年度簡上字第27號判決及臺灣屏東地方法院106年度
     簡字第1號行政訴訟判決均廢棄。
二、訴願決定及原處分均撤銷。
三、再審前第一審、上訴審及再審訴訟費用均由再審被告負擔。
　　事實及理由
一、按「再審之訴專屬為判決之原行政法院管轄。」「對於審級
    不同之行政法院就同一事件所為之判決提起再審之訴者，專
    屬上級行政法院合併管轄之。」行政訴訟法第275條第1項、
    第2項定有明文。本件再審原告就本院107年度簡上字第27號
    判決（下稱原確定判決）、臺灣臺南地方法院106年度簡字
    第1號行政訴訟判決（下稱原判決）提起再審，主張有行政
    訴訟法第273條第2項之再審事由，依據前揭規定，本件應專
    屬本院管轄。
二、再審原告係從事綜合商品零售業，為適用勞動基準法（下稱
     勞基法）之行業，再審被告依其所屬勞動檢查處於民國105
      年2月19日，派員前往再審原告所屬屏東分公司實施勞動
    檢查，發現再審原告未經工會同意，指派女性勞工王俐臻、
    王玲芳、黃雅婷、吳惠靜、曾桂珍、陳麗如、李玲枝於104
    年11月9日晚上10時後工作跨越至隔日凌晨，違反勞基法第4
    9條第1項規定，於105年4月8日以屏府勞資字第10510437900
    號裁處書（下稱原處分），依勞基法第79條第1項第1款規定
    ，裁處再審原告罰鍰新臺幣（下同）2萬元。再審原告不服
    ，提起訴願，遭決定駁回，乃提起行政訴訟，經原判決駁回
    其訴，再審原告猶未甘服，遂提起上訴，亦經原確定判決駁
    回上訴而告確定，嗣再審原告聲請司法院大法官解釋，經司
    法院作成釋字第807號解釋在案，再審原告乃據以提起本件
    再審之訴。
三、再審原告主張及聲明： 
(一)主張要旨：
 1、原確定判決適用勞基法第49條第1項規定，認定再審原告違
    反該條項之規定，進而為維持原處分及訴願決定之判決。然
    而勞基法第49條第1項規定，業經司法院釋字第807號解釋認
    為牴觸憲法而失其效力，解釋理由中並敘明：「系爭規定以
    工會或勞資會議同意作為解除雇主不得使女性勞工於夜間工
    作之管制之程序要件，此一手段與系爭規定目的之達成間，
    亦難謂存有實質關聯。」又再審原告為該號解釋之聲請人，
    該號解釋對本件原因案件亦有效力，意即原確定判決適用違
    憲及失效之法規即有違誤，亦有適用法規顯有錯誤之情事，
    從而再審原告依行政訴訟法第273條第2項規定、第273條第1
    項第1款規定及釋字第177號解釋、第185號解釋，提起再審
    之訴請求廢棄原確定判決，即有理由。
2、行政罰法第4條規定所指明文規定之法規，應限於有效之法規
   為前提，又因司法院釋字第807號解釋認為勞基法第49條第1
   項規定牴觸憲法而失其效力，且該號解釋對本件原因案件亦
   有效力，形同再審被告以無效之法規裁罰再審原告，原確定
   判決消極未適用行政罰法第4條規定而判決維持原處分及訴願
   決定，自有適用法規顯有錯誤之情事，從而再審原告依行政
   訴訟法第273條第2項規定、第273條第1項第1款規定及釋字第
   177號解釋、第185號解釋，提起再審之訴請求廢棄原確定判
   決，即有理由。
3、司法院釋字第807號解釋認定行為時勞基法第49條第1項規定
   已失其效力，且依釋字第177號解釋可知釋字第807號解釋對
   本件原因案件亦有效力。意即，原處分依違憲、無效之行為
   時勞基法第49條第1項規定而裁處再審原告2萬元罰鍰，即有
   違誤，應予以撤銷，訴願決定未予糾正，亦有未合，均應予
   以撤銷。
4、108年1月4日修正公布之憲法訴訟法第53條第1項規定其立法
   理由揭示：「審酌本法第38條規定憲法法庭之判決發生全面
   性拘束力，則應使在各法院繫屬中之所有案件，不再適用違
   憲之法規範。爰於第1項規定，法規範受宣告立即失效者，各
   法院對於繫屬中而尚未終結之案件，應依憲法法庭判決意旨
   為裁判。」此一規定雖於111年1月4日始生效，但其內容無非
   將過往行政法院實務案例發展出的法理見解為具體化規範，
   亦得為裁判時所參酌。且由最高行政法院100年度判字第1550
   號、103年度判字第233號判決理由可知，行政處分適用之法
   令遭大法官宣告違憲，本為行政法院不得以「原處分作成時
   」作為審理撤銷訴訟案件裁判基準時點之情形。本件所涉原
   確定判決、原判決乃司法院釋字第807號解釋之原因案件，再
   審原告本得以釋字第807號解釋聲請再審，藉以廢棄前揭不利
   之確定判決，倘採再審被告所辯，以其作成行政處分時所適
   用之法令尚未被宣告違憲為由而肯認原處分之適法性，則無
   異架空大法官解釋及法律所示之再審制度。
(二)聲明：
 1、原確定判決及原判決均廢棄。
 2、訴願決定及原處分均撤銷。
四、再審被告主張及聲明：
(一)主張要旨：
 1、司法院釋字第807號解釋以勞基法第49條第1項規定違反憲法
    第7條保障性別平等之意旨，自解釋110年8月20日公布之日
    起失其效力，可知該期限屆至前該法令仍屬持續有效，按法
    安定性原則，是係於法律本身應具持續性、穩定性及明確性
    ，應維持客觀安定之穩定狀態，使人民得以預測其行為可得
    到何種法律效果，不使其受到不測之損害，其法律失效效力
    應不溯及於該解釋公布前之法律關係。
 2、再審原告為雇主公司法人身分，亦非女性勞工，所提聲請釋
    憲時係主張不法侵害財產權、營業自由及契約自由等權利，
    而非針對女性勞工夜間工作自主權之限制，釋字第807號解
    釋明確敘明勞基法第49條第1項違反憲法第7條保障性別平等
    之意旨，而非違反憲法第15條認定有不法侵害其財產權、營
    業自由及契約自由等意思，其再審理由應符合解釋文之意旨
    。
(二)聲明：再審原告之訴駁回。 
五、本院之判斷：
(一)按「簡易訴訟程序之抗告、再審及重新審理，分別準用第4
    編至第6編規定。」「確定終局判決所適用之法律或命令，
    經司法院大法官依當事人之聲請解釋為牴觸憲法者，其聲請
    人亦得提起再審之訴。」「（第1項）再審之訴應於30日之
    不變期間內提起。……（第3項）依第273條第2項提起再審之
    訴者，第1項期間自解釋公布當日起算。」行政訴訟法第2 3
    6條之2第4項、第273條第2項、第276條第1項、第3項定有明
    文。又「……本院依人民聲請所為之解釋，對聲請人據以聲請
    之案件，亦有效力。」「確定終局判決所適用之法律或命令
    ，或其適用法律、命令所表示之見解，經本院依人民聲請解
    釋認為與憲法意旨不符，其受不利確定終局裁判者，得依該
    解釋為再審或非常上訴之理由，已非法律見解歧異問題 。
    」經司法院釋字第177號及第185號解釋在案。 　　
(二)本件再審原告及本件再審訴訟標的之原確定判決，係為司法
    院釋字第807號解釋之聲請人及聲請解釋之原因案件（本院
    卷第48頁），該解釋於110年8月20日公布，再審原告於110
    年9月11日依行政訴訟法第273條第2項之規定，提起再審之
    訴，合於前揭規定，應由本院依上訴審程序，重為審理。次
     按司法院釋字第807號解釋文揭示：「勞動基準法第49條第
    1 項規定：『雇主不得使女工於午後10時至翌晨6時之時間內
    工作。但雇主經工會同意，如事業單位無工會者，經勞資會
    議同意後，且符合下列各款規定者，不在此限：一、提供必
    要之安全衛生設施。二、無大眾運輸工具可資運用時，提供
    交通工具或安排女工宿舍。』違反憲法第7條保障性別平等之
    意旨，應自本解釋公布之日起失其效力。」本件原處分據 
    以裁罰之法律基礎既因違憲而經宣告立即失效，原處分即非
    適法，適用法規即有違誤。從而本件再審原告提起本件再審
    之訴為有理由，原判決及原確定判決均應廢棄，並將訴願決
    定及原處分均撤銷。
六、結論：本件再審之訴為有理由。 　　　
中　　華　　民　　國　　111 　年　　1 　　月　　7 　　日
             高雄高等行政法院第三庭
                         審判長法官  吳　永　宋
                               法官  邱  政  強
                               法官  林　彥　君
以上正本係照原本作成。
不得上訴。
中　　華　　民　　國　　111 　年　　1 　　月　　7 　　日
                             書記官　謝　廉　縈